【裁判字號】    98,婚,450
【裁判日期】    981209
【裁判案由】    離婚等
【裁判全文】
臺灣臺南地方法院民事判決               98年度婚字第450號
原      告  甲○○
被      告  乙○○
上列當事人間請求離婚等事件，經本院於民國98年11月25日言詞
辯論終結，判決如下：
    主      文
准原告與被告離婚。
被告應給付原告新台幣伍拾萬元，及自民國九十八年十一月十三
日起至清償日止，按年息百分之五計算之利息。
訴訟費用新臺幣捌仟肆佰元由被告負擔。
本判決第二項得假執行。
    事實及理由
甲、程序方面：
    被告未於言詞辯論期日到場，核無民事訴訟法第386條所列
    各款情形，爰依原告之聲請，由其一造辯論而為判決。
乙、實體方面：
一、原告主張：
  （一）兩造於民國70年11月22日結婚，現婚姻關係仍存續中，
        兩造婚後同住在臺南縣新營市○○里○○路59號之2，
        並育有子女賴鈺新（72年7月19日生）、賴育明（73年
        11月21日生）。
  （二）被告婚後約10年以上斷斷續續工作，然薪資從未支付家
        庭費用，端賴原告工作維持家庭開支，且自91年2月7日
        起至96年11月間，被告不斷誣指原告與他人通姦，並任
        意以三字經等粗話當面辱罵原告，令原告精神上痛苦不
        堪。又被告近年來陸續任職台灣紙業股份有限公司及萬
        安保全股份有限公司擔任保全人員，竟在外與綽號「豆
        豆」之女子賃屋同居，並進而於96年11月間離家出走，
        且被告因與綽號「豆豆」之女子同居玩樂，竟欲出賣原
        告、兩造所生子女及被告之母親賴以居住之房地即台南
        縣新營市○○段1127號、1128地號土地及坐落其上臺南
        縣新營市○○里○○路59號之2之房屋，實令原告對被
        告心灰意冷，原告為此爰依民法第1052條第1項第3款之
        規定，訴請離婚。
  （三）再被告破壞婚姻、虐待原告，致兩造之婚姻無可回復，
        令原告精神上至為痛苦，原告為此爰依民法第1056條第
        1項、第2項之規定，請求被告給付原告新臺幣（下同）
        500,000元之非財產上損害賠償。
  （四）並聲明：
        一准原告與被告離婚。
        二被告應給付原告500,000元，及自起訴狀繕本送達之
          翌日起至清償日止，按年息百分之五計算之利息。
二、被告未於言詞辯論期日到場，亦未提出書狀作何聲明或陳述
    。
三、得心證之理由：
  （一）關於離婚部分：
        一查原告主張兩造於70年11月22日結婚，現婚姻關係仍
          存續中，婚後育有子女賴鈺新、賴育明，均已成年之
          事實，業據原告提出戶籍謄本1件為證，堪予認定。
        二次查原告主張被告婚後工作不穩定，從未支付家庭費
          用，端賴原告工作維持家庭開支，且被告長期以三字
          經等粗話辱罵原告，並會誣指原告與他人通姦，令原
          告精神上痛苦不堪，近年來，被告在外與綽號「豆豆
          」之女子賃屋同居，進而於96年11間離家出走之事實
          ，經證人即被告之母親王彩雲證稱：「兩造婚後與我
          同住，被告工作不穩定，被告賺的錢都沒有拿回家，
          被告都拿出去給別的女人用，被告自兩年前起就在外
          面與綽號豆豆的女人同居，之後被告只有要錢的時候
          才會回來，有一次跟我要錢，要不到，就說要把我掐
          死，原告曾經去抓姦，被告還打原告，被告如果回家
          就會罵原告，也曾經要打我出氣，被告也有說原告在
          外面有別的男人，但是原告並沒有外遇，……被告也
          有去原告上班的地方吵，說要吵鬧讓原告丟工作。…
          …」等語（詳見98年10月12日言詞辯論筆錄），核證
          人王彩雲上開證述之內容與原告所主張之事實情節相
          符，是堪信原告之主張為真實。
        三按民法第一千零五十二條第一項第三款規定夫妻之一
          方受他方不堪同居之虐待者，得向法院請求離婚，旨
          在維持夫妻任何一方之人格尊嚴與人身安全。若一方
          受他方不堪同居之虐待，夫妻繼續共同生活之目的，
          已無可期待，自應許其訴請離婚。所謂「不堪同居之
          虐待」應就具體事件，衡量夫妻之一方受他方虐待所
          受侵害之嚴重性，斟酌當事人之教育程度、社會地位
          及其他情事，是否已危及婚姻關係之維繫以為斷。若
          受他方虐待已逾越夫妻通常所能忍受之程度而有侵害
          人格尊嚴與人身安全者，即不得謂非受不堪同居之虐
          待，司法院大法官會議解釋釋字第372號釋有明文。
          又所謂不堪同居之虐待，係指與以身體上或精神上不
          可忍受之痛苦，致不能繼續同居者而言，此有最高法
          院23年度上字第668號判例可資參照。核被告之前開
          所為，顯已使原告受有身體上及精神上之痛苦，在客
          觀上已逾越夫妻通常可忍受之程度，並造成兩造間難
          以彌補之鴻溝，兩造之感情顯然難再契合，難期原告
          繼續與被告共同生活。從而，原告主張其受被告不堪
          同居之虐待，並據以訴請離婚，洵屬有據，應予准許
          。
  （二）關於損害賠償部分：
        一按夫妻之一方，因判決離婚而受有損害者，得向有過
          失之他方，請求賠償；前項情形，雖非財產上之損害
          ，受害人亦得請求賠償相當之金額，但以受害人無過
          失者為限，民法第1056條第1項、第2項定有明文。經
          查：本件兩造發生離婚之結果，乃係肇因於原告受被
          告不堪同居之虐待等情，既經認定，本院亦判准原告
          依民法第1052條第1項第3款之規定請求離婚，足見本
          件判決離婚之原因，應可歸責於被告。又原告長期遭
          受被告施以身體或精神上之暴力，被告並另結新歡，
          離家出走，棄原告於不顧，原告多年來生活於恐懼及
          焦慮中，其精神上自受有痛苦，揆諸前開規定，原告
          請求被告賠償非財產上之損害，自屬有據。
        二又按判決離婚之原因如果由夫（或妻）構成，則夫（
          或妻）應就其妻（或夫）所受損害予以賠償，至其給
          與額數，則應斟酌其妻（或夫）之身分、年齡及自營
          生計之能力與生活程度，並其夫（或妻）之財力如何
          而定（最高法院19年上字第36號判例參照）。查本件
          原告在超級市場擔任副店長一職，每月收入22,000元
          許，名下有2筆土地及一間房屋，另有投資股票65000
          元，此外無其他財產，亦無存款；另被告之工作收入
          狀況不明，惟其於97年度時有所得共125,325元，名
          下有2筆投資共240,740元等情，業據原告提出在職證
          明書1件、財政部臺灣省南區國稅財產歸屬資料清單1
          件、財政部臺灣省南區國稅局97年度綜合所得稅各類
          所得資料清單1件為證，且經本院依職權調取兩造之
          稅務電子閘門財產所得調件明細表附卷可稽，堪予認
          定。故本院審酌上情及原告多年來精神上所受之痛苦
          程度等一切情狀，認原告請求被告賠償非財產上之損
          害500,000元，應為適當。從而，原告依民法第1056
          條第1項、第2項之規定，請求被告賠償非財產上損害
          500,000萬元，及自起訴狀繕本送達被告之翌日即98
          年11月13日起至清償日止，按年息百分之5計算之利
          息，為有理由，應予准許。
丙、假執行之宣告：
    本判決主文第2項所示係屬所命給付之金額未逾500,000元之
    判決，依民事訴訟法第389條第1項第5款之規定，應依職權
    宣告假執行。
丁、結論：
    本件原告之訴為有理由，依民事訴訟法第385條第1項前段、
    第78條、第87條第1項、第389條第1項第5款，判決如主文。
中    華    民    國    98    年    12    月    9     日
                  家事法庭    法  官  葉惠玲
上為正本係照原本作成
如對本判決上訴，須於判決送達後20日內向本院提出上訴狀
中    華    民    國    98    年    12    月    10    日
                              書記官  謝麗首


司法院資訊處製作；財團法人民間司法改革基金會備份。
